臺灣橋頭地方法院行政訴訟判決　　　　110年度交字第211號
原　　　告　張皓瑋

被　　　告　交通局部公路總局嘉義區監理所

代　表　人　黃萬益
 
上列當事人間交通裁決事件，原告不服被告民國110年8月29日嘉
監裁字第70-000000000號裁決之處分，提起行政訴訟，本院判決
如下：
    主  文
原告之訴駁回。
訴訟費用新臺幣參佰元由原告負擔。
    理  由
一、程序事項：本件為交通裁決事件，依兩造所述各節及卷內資
    料所示，事證已臻明確，本院認無經言詞辯論之必要，爰依
    行政訴訟法第237 條之7 之規定，不經言詞辯論而為判決。
二、事實概要：原告所有車牌號碼000-000號普通重型機車（下
    稱系爭車輛），於民國109年12月6日12時22分停放於高雄市
    ○○區○○路000號前，因車身規格不符規定（各式燈光與
    道路交通安全規則附件7規定不符、未裝設機車後方反光標
    誌），遭民眾於109年12月12日向被告提出檢舉，被告受理
    檢舉後，依道路交通安全規則第45條第3項規定，通知原告
    應將系爭車輛於110年1月15日前實施臨時檢驗。嗣因原告有
    「不依限期參加臨時檢驗」之違規（下稱本件違規行為），
    經交通部公路總局嘉義區監理所（下稱舉發機關）於110年1
    月16日，依違反道路交通管理處罰條例（下稱處罰條例）第
    17條第1項規定，以嘉監檢字第000000000號違反道路交通管
    理事件通知單（下稱系爭違規通知單）逕行舉發。原告逾期
    6月以上仍未辦理臨時檢驗，被告遂於110年8月29日開立嘉
    監裁字第70-709 M00256號裁決書（下稱系爭裁決書），裁
    處原告罰鍰新臺幣（下同）1,200元，並自110年8月29日起
    註銷汽車牌照之處分（下稱原處分）。原告不服，遂提起本
    件行政訴訟。
三、原告主張：伊之系爭車輛於109年4月24日發生車禍後，即交
    由機車行代為保管、修繕。於修繕期間，系爭車輛放置於機
    車店門口時，遭民眾拍照檢舉不符合原車車廠規格，然伊於
    修繕期間並無駕駛系爭車輛之行為，且當時系爭車輛因車禍
    受損，處於完全無法行駛之狀態，伊亦準備將之報廢，自無
    法依監理所之要求至監理所進行驗車之必要，然監理所竟要
    求伊將系爭車輛修繕完畢後，至監理所驗車後再行報廢，實
    有違常理云云。原告並聲明：原處分撤銷。
四、被告則答辯以：被告為監理單位，依道路交通安全規則第45
    條第3項規定，為加強車輛管理維護行車安全，車輛規格不
    符規定，實施臨時檢驗時，不以車輛有行駛之必要。又系爭
    車輛發生車禍（109年4月24日）起至遭檢舉車身不符規格（
    109年12月12日），期間將近8個月，車輛所有人本有確保車
    輛各項設備符合規定之義務，如系爭車輛確實因車禍不堪修
    護使用，應依道路交通安全規則第29條第1項規定，於通知
    臨時檢驗期限前，向監理單位申請停駛或報廢，而非遭舉發
    違規、裁處罰鍰及註銷牌照後再提出主張。原告不依限期參
    加臨時檢驗之違規屬實，被告據以裁處，洵無不合等語置辯
    。被告並聲明：原告之訴駁回。
五、本件如事實概要欄所述之事實，除後述兩造之爭點外，有車
    輛臨時檢驗通知單及其送達證書（參本院卷第31、33頁）、
    系爭違規通知單及送達證書（參本院卷第35、37頁）、系爭
    裁決書及送達證書（參本院卷第39、41頁）、系爭車輛檢舉
    照片、原廠規照片及檢舉資料（參本院卷第45至51頁）等件
    附卷可稽，堪信為真實。兩造之爭點為：系爭車輛因車禍受
    損致不堪修護使用，是否足以影響本件舉發及原處分之效力
    之情形？原處分是否合法？
六、本院之判斷：
（一）按「車輛各種燈光應符合附件7規定。」、「‧‧‧二、
      機車燈光與標誌檢驗規定：方向燈燈色應為橙色、機車後
      方反光標誌反光顏色應為紅色。」、「公路監理機關於必
      要時，得實施臨時檢驗。」、「汽車不依限期參加定期檢
      驗或臨時檢驗者，處汽車所有人900元以上1,800元以下罰
      鍰；逾期1個月以上者並吊扣其牌照，至檢驗合格後發還
      ，逾期6個月以上者，註銷其牌照。」道路交通安全規則
      第39條第7款、附件7、第45條第3項，處罰條例第17條第1
      項分別定有明文。又汽車所有人違反前揭事件，逾越應到
      案期限60日以上，繳納罰鍰或到案聽候裁決者，統一裁罰
      基準為1,200元，違反道路交通管理事件統一裁罰基準表
      亦定有明文。
（二）經查，原告所有之系爭車輛因未裝設機車後方反光標誌，
      遭民眾於109年12月12日向被告提出檢舉，被告依道路交
      通安全規則第45條第3項規定，通知原告應將系爭車輛於
      110年1月15日前實施臨時檢驗。然系爭車輛逾期未辦理臨
      時檢驗，故於110年1月16日，經舉發機關依原告有違反處
      罰條例第17條第1項規定，以系爭違規通知單逕行舉發。
      嗣原告逾期6月以上仍未辦理臨時檢驗，被告遂於110年8
      月29日開立系爭裁決書，裁處原告罰鍰1,200元，並自110
      年8月29日起註銷汽車牌照等情，有系爭車輛檢舉照片、
      原廠規照片及檢舉資料（參本院卷第45至51頁）、臨時檢
      驗通知單及其送達證書（參本院卷第31、33頁）、系爭違
      規通知單及送達證書（參本院卷第35、37頁）、系爭裁決
      書及送達證書（參本院卷第39、41頁）等件附卷可稽，足
      徵原告違規之事實，洵堪認定。
（三）原告雖主張：系爭車輛因車禍受損處於完全無法行駛之狀
      態，亦準備報廢，自無法依監理所之要求至監理所進行驗
      車。惟按監理機關辦理定期或臨時檢驗之目的，係要確認
      所使用未註銷牌照之汽車符合安全駕駛之最低標準，若汽
      車未能符合檢驗標準，即應禁止行駛，用以保障駕駛人以
      及其他用路人之道路交通安全，此由處罰條例第17條第2
      項規定檢驗不合格再經覆驗仍不合格者，須吊扣其牌照可
      得而知。換言之，汽車所有人有將汽車處於符合檢驗標準
      之義務。原告所有之系爭車輛如有故障，自應從速維修，
      以盡其將機車處於符合檢驗標準之義務，故並無以系爭車
      輛修護為由，而拒絕參加定期檢驗之理。況系爭車輛若有
      因發生車禍損壞而進行修護，或有不堪修護使用者，原告
      亦應依道路交通安全規則第29條第1項規定辦理停駛或申
      請報廢，俾利監理機關查悉車輛實際情況為何。原告既未
      將系爭車輛辦理停駛手續，復未依規定辦理臨時檢驗，監
      理機關實無從確知車輛狀態是否確屬安全無虞，而得於道
      路上行駛，若任由此未經監理機關查核管理，且監理機關
      難以掌控車輛安全狀況之情形持續存在，則監理機關辦理
      檢驗之立法目的勢將難以達成，故應認原告在將系爭車輛
      辦理停駛手續之前，尚難以系爭車輛尚待維修或報廢為由
      ，而懈免其參加臨時檢驗之法定義務，是原告前開主張不
      足為採。
（四）綜上所述，原告有本件違規行為之事實明確，自符合處罰
      條例第17條第1 項不依限期參加臨時檢驗之違規，故被告
      依法對原告裁罰，於法自屬有據。原告上開主張，洵難採
      信。從而，原處分既未違法，原告訴請撤銷自無理由，應
      予駁回。又本件事證已臻明確，兩造其餘攻擊防禦方法，
      核與判決之結果並無影響，爰不逐一論列，併此敘明。
七、本件第一審裁判費為300 元，應由原告負擔，爰確定第一審
    訴訟費用額如主文第2 項所示。
 
據上論結，本件原告之訴為無理由，依行政訴訟法第237 條之7
、第237 條之8 第1 項、第237 條之9 第1 項、第236 條、第98
條第1 項前段，判決如主文。
中    華    民    國  111    年     1    月     24    日
                  行政訴訟庭  法  官  楊富強  
上為正本係照原本作成。
如不服本判決，應於判決送達後20日內，向本院提出上訴狀並表
明上訴理由（原判決所違背之法令及其具體內容或依訴訟資料可
認為原判決有違背法令之具體事實），其未載明上訴理由者，應
於提出上訴後20日內向本院補提理由書（上訴狀及上訴理由書均
須按他造人數附繕本，如未按期補提上訴理由書，則逕予駁回上
訴），並應繳納上訴裁判費新臺幣750 元。
 
中    華    民    國   111    年    1    月     24    日
                             書記官  邱秋珍